【裁判字號】    98,竹簡,403
【裁判日期】    981030
【裁判案由】    給付租金等
【裁判全文】
臺灣新竹地方法院民事簡易判決         98年度竹簡字第403號
原      告  科學工業園區管理局
法定代理人  乙○○
訴訟代理人  馮博生律師
            林耀琳律師
複  代理人  楊東晏律師
被      告  弁天科技股份有限公司
                      四路15.
兼法定代理
人          甲○○
上列當事人間給付租金等事件，本院於民國98年10月13日辯論終
結，判決如下：
    主      文
被告應連帶給付原告新臺幣貳拾貳萬仟肆佰陸拾玖元，及附表
一所示租金、營業稅按附表一所示遲延利息起算日起至清償日止
，按年息百分之五計算之利息，及其中違約金新臺幣萬貳仟壹
佰玖拾元自民國九十八年三月三十一日起至清償日止，按年息百
分之五計算之利息。
被告弁天科技股份有限公司應將坐落新竹市○○段科園小段七十
六之二地號土地上、門牌號碼為新竹市○○○○路十五號一樓之
廠房騰空返還原告。
被告弁天科技股份有限公司應自民國九十八年一月一日起至被告
弁天科技股份有限公司返還第二項廠房之日止，按日給付原告新
臺幣肆仟柒佰陸拾貳元，及自民國九十八年三月三十一起至清償
日止，按年息百分之五計算之利息。
被告弁天科技股份有限公司應將坐落新竹市○○段科園小段七十
六之二地號土地上如附圖所示七十六之二之Ａ部分，及坐落新竹
市○○段科園小段七十六之四地號土地上如附圖所示七十六之四
之Ａ部分，面積共二十五平方公尺之地上物拆除，並將上開如附
圖所示七十六之二之Ａ及七十六之四之Ａ部分之土地返還原告。
被告弁天科技股份有限公司應給付原告新臺幣肆仟陸佰拾元，
及自民國九十八年三月三十一日起至清償日止，按年息百分之五
計算之利息。
被告弁天科技股份有限公司自民國九十八年三月一日起至被告弁
天科技股份有限公司拆除第四項地上物並返還第四項土地之日止
，應按月給付原告新臺幣貳仟佰壹拾伍元。
原告其餘之訴駁回。
訴訟費用由被告負擔。
本判決得假執行。
    事實及理由
壹、程序部分：
    按訴狀送達後，原告不得將原訴變更或追加，但擴張或減縮
    應受判決事項之聲明者，不在此限；被告於訴之變更或追加
    無異議，而為本案之言詞辯論者，視為同意變更或追加，民
    事訴訟法第255條第1項第3款及第2項分別定有明文。查原告
    起訴時原聲明：「(一)、被告應連帶給付原告如本院卷第10頁
    附表一所示之租金、營業稅、違約金共新臺幣（下同）219,
    892元，及其中租金、營業稅自如本院卷第10頁附表一所示
    之遲延利息起算日起，違約金自起訴狀繕本送達翌日起，均
    至清償日止，按年息百分之5計算之利息。(二)、被告弁天科
    技股份有限公司（下稱被告弁天公司）應將座落新竹科學工
    業園區新竹市○○○○路15號1樓，面積為553平方公尺之標
    準廠房騰空遷讓交還原告；被告等並應自民國98年1月1日起
    至被告弁天公司交還前開廠房之日止，按日連帶給付原告
    4,762元，暨自起訴狀繕本送達翌日起至被告弁天公司交還
    前開廠房之日止，按年息百分之5計算之利息。(三)、被告弁
    天公司應將座落新竹市○○段科園小段第59地號，面積為35
    平方公尺之土地上之機房工作物拆除，並將前開土地交還予
    原告；被告應連帶給付原告3,890元及自起訴狀繕本送達翌
    日起至被告弁天公司交還前開土地予原告之日止，按年息百
    分之5計算之利息，暨自98年3月1日起至被告弁天公司交還
    前開土地之日止，按月給付原告1,945元。」嗣原告於98年
    10月13日言詞辯論期日到庭變更其聲明為：「(一)、被告應連
    帶給付原告223,469元，及其中租金、營業稅自附表一所示
    遲延利息起算日起至清償日止，按年息百分之5計算之利息
    ，及其中違約金32,190元自起訴狀繕本送達翌日起至清償日
    止，按年息百分之5計算之利息。(二)、被告弁天公司應將坐
    落新竹市○○段科園小段76-2地號土地上、門牌號碼為新竹
    市○○○○路15號1樓之廠房騰空返還原告。(三)、被告應自
    98年1月1日起至被告弁天公司返還聲明第2項廠房之日止，
    按日連帶給付原告4,762元，及自起訴狀繕本送達翌日起至
    清償日止，按年息百分之5計算之利息。(四)、被告弁天公司
    應將坐落新竹市○○段科園小段76-2地號土地上，如98年7
    月15日複丈成果圖即附圖所示76-2-A部分，及坐落新竹市○
    ○段科園小段76-4地號土地上，如98年7月15日複丈成果圖
    即附圖所示76-4-A部分之面積共25平方公尺之地上物拆除，
    並將上開如98年7月15日複丈成果圖即附圖所示76-2-A及76-
    4-A部分之土地返還原告。(五)、被告應連帶給付原告4,668元
    ，及自起訴狀繕本送達翌日起至清償日止，按年息百分之5
    計算之利息。(六)、被告自98年3月1日起至被告弁天公司拆除
    聲明第4項地上物並返還聲明第4項土地之日止，按月連帶給
    付原告2,334元。」（參本院卷第157頁、第157頁背面），
    經核原告所為前開訴之追加、減縮，均與前開規定相符，而
    被告對原告所為前開訴之追加或減縮均無異議，並為本案之
    言詞辯論程序，揆諸前開規定，核無不合，自予准許。
貳、實體部分：
一、原告主張：
（一）緣被告弁天公司分別於97年1月1日及97年4月28日與原告
      簽署科學工業園區管理局廠房租賃契約書（下稱系爭廠房
      租賃契約）、科學工業園區管理局土地租賃契約書（下稱
      系爭土地租賃契約），向原告承租門牌號碼為新竹科學工
      業園區○○○○路15號1樓單位標準廠房（下稱系爭廠房
      ），及系爭廠房坐落新竹市○○段科園小段第76-2地號土
      地（下稱系爭土地），並均以被告甲○○為連帶保證人，
      系爭2份契約規定內容及被告應負責任如下：
   1、按系爭廠房租賃期間係自97年1月1日起至同年12月31日止
      ，租金為每月69,678元，被告弁天公司應自租賃期間開始
      之日起，按月15日前繳付租金，且應另加計給付營業稅；
      如被告弁天公司逾期三個月以上未依約定期限繳納租金及
      應繳之水、電費者，應按繳總額加收百分之15違約金。再
      按系爭土地租賃期間則係自97年5月1日起至同年12月31日
      止，租金數額為每月1,852元，每月一繳，依原告所指定
      之繳租程序繳付原告租金，並應另加計給付營業稅。如被
      告弁天公司逾期三個月以上未依約定期限繳納租金及應繳
      之水、電費者，應按繳總額加收百分之15違約金。
   2、被告弁天公司自97年8月起即未給付租金及營業稅等款項
      ，經原告多次催繳，仍置之不理，原告遂於97年12月10日
      函催被告弁天公司於97年12月15日前繳納，惟被告弁天公
      司仍未給付。現系爭廠房及系爭土地等租賃物之租賃期間
      均已屆滿，被告迄未交還系爭廠房及系爭土地，於系爭廠
      房內、土地上尚有被告弁天公司之物品及機房。
   3、準此，被告應連帶給付原告廠房部分之租金、營業稅及違
      約金共計418,070元，計算式分別如下所示：
    ┌────┬────┬────┬────────────┐
    │廠房    │租金/元 │營業稅/ │違約金/元               │
    │        │        │元      │                        │
    ├────┼────┼────┼────────────┤
    │97年8月 │69,678元│3,484元 │69,678元×15%＝10,452元 │
    ├────┼────┼────┼────────────┤
    │97年9月 │69,678元│3,484元 │69,678元×15%＝10,452元 │
    ├────┼────┼────┼────────────┤
    │97年10月│69,678元│3,484元 │69,678元×15%＝10,452元 │
    ├────┼────┼────┼────────────┤
    │97年11月│69,678元│3,484元 │69,678元×15%＝10,452元 │
    ├────┼────┼────┼────────────┤
    │97年12月│69,678元│3,484元 │69,678元×15%＝10,452元 │
    ├────┼────┼────┼────────────┤
    │小結    │348,390 │17,420元│52,260元                │
    │        │元      │        │                        │
    ├────┴────┴────┴────────────┤
    │廠房租金、營業稅及違約金總計：418,070元               │
    └───────────────────────────┘
   4、被告應連帶給付原告土地部分之租金、營業稅及違約金共
      計11,115元，計算式分別如下所示：
    ┌────┬────┬─────┬───────────┐
    │廠房    │租金/元 │營業稅/元 │違約金/元             │
    ├────┼────┼─────┼───────────┤
    │97年8月 │1,852元 │ 93元     │ 1,852元×15%＝278元  │
    ├────┼────┼─────┼───────────┤
    │97年9月 │1,852元 │ 93元     │ 1,852元×15%＝278元  │
    ├────┼────┼─────┼───────────┤
    │97年10月│1,852元 │ 93元     │ 1,852元×15%＝278元  │
    ├────┼────┼─────┼───────────┤
    │97年11月│1,852元 │ 93元     │ 1,852元×15%＝278元  │
    ├────┼────┼─────┼───────────┤
    │97年12月│1,852元 │ 93元     │ 1,852元×15%＝278元  │
    ├────┼────┼─────┼───────────┤
    │小結    │9,260元 │ 465元    │ 1,390元              │
    ├────┴────┴─────┴───────────┤
    │土地租金、營業稅及違約金總計：11,115元                │
    └───────────────────────────┘
   5、綜上，被告應連帶給付原告系爭廠房及系爭土地之租金、
      營業稅及違約金共計429,185元（廠房租金348,390元＋廠
      房營業稅17,420元＋廠房違約金52,260元＋土地租金9,26
      0元＋土地營業稅465元＋土地違約金1,390元＝429,185元
      ），扣除被告弁天公司前交付原告之廠房保證金205,71 6
      元後，被告弁天公司尚應給付223,469元。
   6、又遲延之債務，以支付金錢為標的者，債權人得請求依法
      定利率計算之遲延利息，為民法第233條第1項前段所明定
      。本件被告弁天公司應給付租金、營業稅、違約金，均屬
      金錢給付，故原告一併請求被告弁天公司應加計自應給付
      租金、營業稅之日（即每月15日）起，均至清償日止，依
      年息百分之5計算之利息，以及違約金自本起訴狀繕本送
      達翌日（即98年3月31日）起，至清償日止，依年息百分
      之5計算之利息。
（二）被告弁天公司未依約交還系爭廠房及系爭土地予原告，應
      返還並負損害賠償責任：
   1、廠房部分：系爭廠房租賃契約業於97年12月31日終止，被
      告弁天公司迄今仍未交還系爭廠房予原告，故依據系爭廠
      房租賃契約書第18條約定，被告弁天公司每逾一日返還廠
      房，應給付原告相當於每日租金一倍之懲罰性違約金，是
      被告弁天公司應自98年1月1日起至交還系爭廠房之日止，
      按日給付原告2,439元（每月租金加計營業稅為73,162元
      ，以每月30日計算，每日租金約為2,439元）及按每日租
      金一倍計算之懲罰性違約金2,323元（每月租金69,678元
      除以30日，每日違約金約為2,323元），共計4,762元（
      2,439元＋2,323元＝4,762元），暨自起訴狀繕本送達翌
      日起至被告弁天公司交還系爭廠房之日止，按年息百分之
      5計算之利息。
   2、土地部分：
    (1)被告弁天公司於系爭土地上自行建造一座處理廢水之機房
      ，經本院同地政事務所前往系爭土地及系爭建物，就被告
      弁天公司前開自行建造、處理廢水之機房施行履勘測量，
      測得該機房乃坐落新竹市○○段科園小段76-2、76-4地號
      土地上，即附圖76-2-A及76-4-A部分（下稱「76-2-A部分
      」、「76-4-A部分」），無權占用面積各為13、12平方公
      尺。系爭土地租賃契約業於97年12月31日租賃期限屆滿而
      終止，被告無權占用76-2-A部分，依據系爭土地租賃契約
      書第20條第1項前段、民法第455條前段及民法第767條前
      段請求返還；另無權占用76-4-A部分則依據民法第767條
      前段請求返還。
    (2)被告弁天公司除無權占用面積76-2-A及76-4-A部分，共計
      25平方公尺，致使原告受有相當於土地租金之損害。依照
      新竹市政府88年4月2日公告實施之「變更新竹科學工業園
      區特定區計畫第一期細部計畫（第一次通盤檢討）並配合
      變更主要計畫案」內第四章第六點，工業區提供園區事業
      承租土地建築使用及由政府部分興建建築供園區事業承租
      使用，其建蔽率不得超過百分之60，是另依據租賃契約之
      建蔽率規定，被告也已認知租金含建蔽率部分。故以原告
      測出之25平方公尺除以0.6計算出建蔽率為42平方公尺，4
      2平方公尺再乘以土地租金52.92，得出每個月租金為2,22
      3元（計算式：42㎡×52.92元＝2,223元），再加計營業
      稅百分之5，故相當於租金之不當得利每月總共為2,334元
      （計算式：2,223元×1.05=2,334元）。被告應連帶給付
      原告相當於98年1月、2月租金之不當得利共4,668元及自
      起訴狀繕本送達翌日起至被告弁天公司返還占用土地予原
      告之日止，按年息百分之5計算之利息，暨自98年3月1日
      起至被告弁天公司將76-2-A部分、76-4-A部分返還予原告
      之日止，按月給付原告2,334元。
（三）按「乙方（即被告弁天公司）如有違反本約各條款時，連
      帶保證人願意無條件與乙方負連帶履行責任，並同意放棄
      民法第745條之先訴抗辯權」，廠房租賃契約第22條第2項
      及土地租賃契約第22條第2項分別定有明文，故被告甲○
      ○應負連帶保證人責任，連帶給付原告租金、營業稅、違
      約金及相當於租金之損害賠償，灼然至明。
（四）並聲明：
   1、被告應連帶給付原告223,469元，及其中租金、營業稅自
      附表一所示遲延利息起算日起至清償日止，按年息百分之
      5計算之利息，及其中違約金32,190元自起訴狀繕本送達
      翌日起至清償日止，按年息百分之5計算之利息。
   2、被告弁天公司應將坐落新竹市○○段科園小段76-2地號土
      地上、門牌號碼為新竹市○○○○路15號1樓之廠房騰空
      返還原告。
   3、被告應自98年1月1日起至被告弁天公司返還聲明第2項廠
      房之日止，按日連帶給付原告4,762元，及自起訴狀繕本
      送達翌日起至清償日止，按年息百分之5計算之利息。
   4、被告弁天公司應將坐落新竹市○○段科園小段76-2地號土
      地上，如98年7月15日複丈成果圖即附圖所示76-2-A部分
      ，及坐落新竹市○○段科園小段76-4地號土地上，如98年
      7月15日複丈成果圖即附圖所示76-4-A部分之面積共25平
      方公尺之地上物拆除，並將上開如98年7月15日複丈成果
      圖即附圖所示76-2-A及76-4-A部分之土地返還原告。
   5、被告應連帶給付原告4,668元，及自起訴狀繕本送達翌日
      起至清償日止，按年息百分之5計算之利息。
   6、被告應自98年3月1日起至被告弁天公司拆除聲明第4項地
      上物並返還聲明第4項土地之日止，按月連帶給付原告
      2,334元。
   7、原告願供擔保請准宣告假執行。
二、被告則以：被告想搬離，但擺放系爭廠房內之物品已經納入
    保稅區物品，無法私自移動，不得已才繼續擺放在系爭廠房
    內。且98年2月起，原告置換系爭廠房大門鎖，被告需與原
    告員工接洽後始能進入。至原告主張損害賠償之計算方式，
    應以現場履勘所獲得實際面積為計算基礎等語置辯。
三、本院之判斷：
（一）原告前開主張被告弁天公司與原告簽署系爭廠房租賃契約
      、系爭土地租賃契約，向原告承租系爭廠房及系爭土地，
      並均以被告甲○○為連帶保證人，且被告弁天公司積欠系
      爭廠房及土地97年8月至12月租金，並自98年1月至今仍擺
      放其所有之機器及設備於系爭廠房內，以及於系爭土地上
      搭建機房，經原告於97年12月10日函催繳清租金欠款並搬
      遷，均置之不理之事實，業據原告提出系爭廠房租賃契約
      、系爭土地租賃契約、原告97年12月10日園建字第09
      70035217號函、原告96年4月18日園建字第0960009998號
      函、系爭廠房97年房屋稅繳款書、系爭廠房建物謄本、系
      爭土地謄本各1份、現場照片15張在卷可證（見本院卷第
      12頁至第25頁、第31頁至第32頁、第49頁至第52頁、第62
      頁至第68頁、第117頁、第127頁至第133頁），且為被告
      自認在卷（見本院卷第157頁背面），並經本院至現場履
      勘確認明確，此有履勘筆錄附卷可稽，堪信原告之主張為
      真實。
（二）原告主張被告應連帶給付系爭廠房及土地積欠之租金部分
      ：
   1、首按系爭廠房租賃期間係自97年1月1日起至同年12月31日
      止；租金為每月69,678元，承租人應自租賃期間開始之日
      起，依出租人所定繳租程序於每月15日前繳付承租人每月
      租金，並應另加計給付營業稅；承租人如未依約定期限繳
      納租金及應繳之水、電費者，應按下列規定繳付違約金：
      (1)逾期繳納未滿一個月者，按應繳總額加收百分之二違
      約金；(2)逾期一個月未滿二個月者，按應繳總額加收百
      分之五違約金；(3)逾期二個月未滿三個月者，按應繳總
      額加收百分之十違約金；(4)逾期三個月以上者，按應繳
      總額加收百分之十五違約金，此有系爭廠房租賃契約書第
      2條、第6條第1項、第7條參照。再按，系爭土地租賃期間
      則係自97年5月1日起至同年12月31日止，租金數額為每月
      1,852元，每月一繳，承租人依出租人指定之繳租程序繳
      付承租人租金，並應另加計給付營業稅；承租人如未依約
      定期限繳納租金及應繳之水、電費者，應按下列規定繳付
      懲罰性違約金：(1)逾期繳納未滿一個月者，按應繳總額
      加收百分之二違約金；(2)逾期一個月未滿二個月者，按
      應繳總額加收百分之五違約金；(3)逾期二個月未滿三個
      月者，按應繳總額加收百分之十違約金；(4)逾期三個月
      以上者，按應繳總額加收百分之十五違約金，此有系爭土
      地租賃契約書第1條、第6條、第8條附卷參照。
   2、經查，被告弁天公司自97年8月起即未給付租金及營業稅
      等款項，經原告多次催繳均未給付，被告弁天公司積欠97
      年8月1日至97年12月31日期間之系爭廠房及系爭土地租金
      、營業稅、違約金等情，業如前述，是依據上開契約約定
      ，計算得出被告積欠系爭廠房之租金、營業稅、違約金共
      計418,070元，而積欠系爭土地之租金、營業稅、違約金
      共計11,115元，二者合計429,185元（計算式：418,070元
      +11,115元=429,185），扣除被告弁天公司先前交付原告
      之廠房租賃保證金205,716元，被告弁天公司尚積欠原告
      223,469元。準此，原告主張被告弁天公司應給付原告223
      ,469 元，以及自應給付租金、營業稅之日（即附表一所
      示之遲延利息起算日）起，均至清償日止，依年息百分之
      5計算之利息，暨違約金32,190元自98年3月31日（即起訴
      狀繕本送達翌日）起，均至清償日止，依年息百分之5計
      算之利息，應屬有據。
   3、再按「乙方（即被告弁天公司）如有違反本約各條款時，
      連帶保證人願意無條件與乙方負連帶履行責任，並同意放
      棄民法第745條之先訴抗辯權」，系爭廠房租賃契約第22
      條第2項及系爭土地租賃契約第22條第2項分別定有明文，
      而被告甲○○為被告弁天公司之連帶保證人，應連帶履行
      責任，故被告甲○○應與被告弁天公司連帶給付原告積欠
      租金、營業稅及違約金共計223,469元，及附表一所示租
      金、營業稅按附表一所示遲延利息起算日起至清償日止，
      按年息百分之5計算之利息，及其中違約金32,190元自98
      年3月31日起至清償日止，按年息百分之5計算之利息，至
      為明確。
（三）原告主張被告弁天公司應返還系爭廠房、系爭土地及76-4
      土地部分：
   1、按本約租賃期間屆滿或終止後，乙方遲延未依本約規定將
      本約廠房交還甲方時，每逾一日，乙方應給付甲方相當於
      每日租金一倍之懲罰性違約金予甲方，並應賠償甲方因此
      所蒙受之損失，此有系爭廠房租賃契約書第18條約定附卷
      可佐。經查，系爭廠房租賃契約至97年12月31日屆滿，被
      告弁天公司使用之機器設備仍繼續擺放在系爭廠房內，而
      未返還系爭廠房予原告之事實，為兩造所不爭執，被告辯
      稱被告想搬離，但擺放系爭廠房內之物品已經納入保稅區
      物品，無法私自移動，不得已才繼續擺放在系爭廠房內，
      且自98年2月起，原告置換系爭廠房大門鎖，被告弁天公
      司需與原告員工接洽後始能進入云云。然查上開機器設備
      是否屬於保稅區物品乃被告弁天公司與海關間之爭議，無
      法作為被告弁天公司占用系爭廠房之有權依據，又原告雖
      將系爭廠房大門鎖更換，但未阻止被告弁天公司搬遷，被
      告弁天公司仍可進出系爭廠房一情，業經被告弁天公司自
      承明確，是被告弁天公司自98年1月1日起至今無權占用系
      爭廠房之事實，應堪認定，是被告應返還系爭廠房，爰判
      決如主文第2項所示。再參系爭廠房租賃契約約定每月租
      金為69,678元，加計5%營業稅，計算後為73,162元（計算
      式：69,678×1.05=73,162元），以每月30日計算，每日
      租金約為2,439元，是原告主張被告弁天公司應自98年1月
      1日起至交還系爭廠房之日止，按日給付原告2,439元，返
      還原告相當於租金之不當得利，洵屬有據。另查，依據系
      爭廠房租賃契約第18條約定，被告弁天公司應給付原告按
      每日租金1倍計算之懲罰性違約金2,323元（即每月租金69
      ,678 元除以30日，每日違約金約為2,323元），亦屬明確
      。綜上，原告主張被告弁天公司應按日給付原告4,762元
      （2,439元＋2,323元＝4,762元），暨自起訴狀繕本送達
      翌日起至被告弁天公司交還系爭廠房之日止，按年息百分
      之5計算之利息，自無不合。
   2、按本約經確認為無效或經終止時，如本約土地上尚有工事
      或有變更地貌之情形時，乙方（即被告弁天公司）應負回
      復原狀之責，此有系爭土地租賃契約書第20條第1項前段
      約定明確。次按承租人於租賃關係終止後，應返還租賃物
      ，民法第455條前段定有明文。再按所有人對於無權占有
      或侵奪其所有物者，得請求返還之，對於妨害其所有權者
      ，得請求除去之，有妨害其所有權之虞者，得請求防止之
      ，民法第767條定有明文。經查，被告弁天公司所建造之
      處理廢水機房，乃坐落如附圖所示之系爭土地及新竹市○
      ○段科園小段76-4地號（下稱76-4地號）土地上，分別占
      用土地之面積為13平方公尺及12平方公尺一情，業經本院
      履勘現場屬實，製有勘驗測量筆錄（本院卷第99頁至第10
      1頁），並有新竹市地政事務所98年7月15日之複丈成果圖
      在卷可證（見本院卷第103頁）。次查系爭土地租賃契約
      至97年12月31日已屆滿，自98年1月1日起兩造未就系爭土
      地續簽租賃契約，且就被告弁天公司占用之76-4地號土地
      ，兩造自始未簽立租賃契約等情，為兩造所不爭執。綜上
      ，被告弁天公司所建造之處理廢水機房自98年1月1日起無
      權占用如附圖所示之系爭土地及76-4地號土地等情，堪信
      為真，準此，原告依據系爭土地租賃契約第20條前段約定
      、租賃物返還請求權以及民法第767條所有物返還請求權
      請求被告弁天公司將附圖76-2-A部分所示之地上物拆除，
      並將系爭土地返還與原告；又依據民法第767條所有物返
      還、除去妨害所有權之請求權請求被告弁天公司將附圖76
      -4-A部分所示之地上物拆除，並將76-4地號土地返還與原
      告，均屬允當，自應准許。
（四）原告主張被告應連帶給付無權占用系爭廠房、系爭土地、
      76-4地號土地之不當得利部分：
   1、原告主張依照新竹市政府88年4月2日公告實施之「變更新
      竹科學工業園區特定區計畫第一期細部計畫（第一次通盤
      檢討）並配合變更主要計畫案」內第四章第六點，工業區
      提供園區事業承租土地建築使用及由政府部分興建建築供
      園區事業承租使用，其建蔽率不得超過百分之60，另依據
      系爭土地租賃契約之建蔽率規定，被告也已認知系爭土地
      租用係含建蔽率部分，故應以實際測出無權占用之面積除
      以百分之60所獲面積作為計算被告應支付之不當得利金額
      之基礎等語，被告則辯稱應以法院現場履勘實際測量之面
      積計算不當得利等語。
   2、查原告前開主張之事實，業據原告提出新竹市政府88年4
      月2日公告、變更新竹科學工業園區特定區計畫第一期細
      部計畫（第一次通盤檢討）並配合變更主要計畫書第四張
      、原告96年4月18日園建字第0960009998號函附卷可證（
      見本院卷第118頁至第122頁、第124頁至第126頁），且核
      與原告提出被告弁天公司97年4月24日弁字第970424-2號
      函所載：「本公司願自中華民國97年5月1日起承租位於新
      竹科學園區○○○○路15號1樓側後機車專用停車棚旁之
      土地為21平方公尺，其使用目的為增設廢水及廢棄污染防
      治設備置放區，因科學工業園區建蔽率為百分之60，故承
      租面積為21平方公尺除以百分之60，即35平方公尺」等語
      相符（見本院卷第123頁），足認系爭土地及相鄰76-4地
      號土地之土地建蔽率為百分之60，換言之，1平方公尺之
      土地僅能建蓋占地0.6平方公尺之地上物及建物，且該等
      建蔽率規定為被告知悉甚明，足徵以被告弁天公司無權占
      用之實際測量面積換算建蔽率面積後，以建蔽率面積作為
      計算不當得利金額之基準，要屬適當。再參以系爭土地租
      賃契約約定系爭土地每月、每平方公尺租金為52.92元，
      此有系爭土地租賃契約附卷可證（見本院卷第18頁），且
      查被告無權占用系爭土地及76-4地號土地之面積共計25平
      方公尺，此有新竹市地政事務所98年7月15日之複丈成果
      圖在卷可佐（見本院卷第103頁），故將25平方公尺換算
      建蔽率之面積則為41.66平方公尺（公式為：25平方公尺
      除以0.6=41.666平方公尺），再將建蔽率面積41.66平方
      公尺乘以每平方公尺土地租金為52.92元，得出每個月租
      金為2,205元（計算式：41.66㎡×52.92元=2,205元），
      再加計百分之5之營業稅，即為2,315元（計算式：2,205
      元×1.05=2,315元），從而，本院以每月2,315元計算上
      開被告弁天公司無權占用系爭土地及76-4地號土地之相當
      於租金之不當得利，尚無不當。綜上，原告主張依據不當
      得利之規定，被告弁天公司應給付原告相當於98年1月、2
      月租金之不當得利共計4,630元（2,315元×2=4,630元）
      暨自98年3月31日起至被告弁天公司返還占用土地予原告
      之日止，按年息百分之5計算之利息，以及被告弁天公司
      應自98年3月1日起至被告弁天公司將76-2-A部分、76-4-A
      部分返還予原告之日止，按月給付原告2,315元，自屬於
      法有據，均應准許，逾此部分，要屬無據，應予駁回。
   3、末查，被告甲○○僅限於系爭廠房租賃契約及系爭土地租
      賃契約所約定之範圍內與被告弁天公司負連帶保證責任，
      不包括被告弁天公司無權占用系爭廠房、系爭土地及76-4
      地號土地一節所生，相當於租金之不當得利部分，故原告
      主張依據系爭廠房租賃契約第22條第2項及系爭土地租賃
      契約第22條第2項規定，請求被告甲○○應連帶給付原告
      4,668元暨自98年3月31日起至清償日止，按年息百分之5
      計算之利息，以及被告甲○○應自98年3月1日起至被告弁
      天公司拆除76-2-A部分、76-4-A部分地上物並返還76-2-A
      部分、76-4-A部分土地之日止，按月連帶給付原告2,334
      元，均屬無據，應予駁回。
四、綜上所述，原告基於系爭廠房、系爭土地、76-4地號土地所
    有權人之地位，分別依據系爭廠房租賃契約、系爭土地租賃
    契約、租賃物返還請求權、所有物返還請求權之法律關係，
    請求被告應連帶給付原告223,469元，及其中租金、營業稅
    、違約金暨遲延利息；被告弁天公司應將系爭廠房騰空、如
    附圖所示76-2-A、76-4-A部分之地上物拆除，並將系爭廠房
    、如附圖所示76-2-A及76-4-A部分之土地返還原告；被告弁
    天公司應自98年1月1日起至其返還系爭廠房之日止，按日給
    付原告4,762元，及自98年3月31日起至清償日止，按年息百
    分之5計算之利息；被告弁天有限公司應給付原告4,630元，
    及自98年3月31日起至清償日止，按年息百分之5計算之利息
    ；被告弁天公司自98年3月1日起至其拆除如附圖所示76-2-A
     、76-4-A部分之地上物，並返還如附圖所示76-2-A、76-4-
    A部分土地之日止，應按月給付原告2,315元，均屬有據，應
    予准許，逾此範圍之請求為無理由，應予駁回。
五、兩造其餘之攻擊防禦方法及證據資料，經本院斟酌後，認為
    均不足以影響本判決之結果，自無一一詳予論述之必要，附
    此敘明。
六、本件係因請求返還租賃物以及給付租金涉訟者，屬民事訴訟
    法第427條第2項第1款及第8款適用之範圍，應依民事訴訟法
    第389條第1項第3款之規定，依職權宣告假執行。
七、據上論結，本件原告之訴為一部有理由一部無理由，依民事
    訴訟法第436條第2項、第79條、第85條第1項前段、第389條
    第1項第3款，判決如主文。
中    華    民    國    98    年    10    月    30    日
                  新竹簡易庭  法  官  羅惠雯
以上正本係照原本作成。
如對本判決上訴，須於判決送達後20日內向本院提出上訴狀。
中    華    民    國    98    年    10    月    30    日
                              書記官  鍾佩芳
附表一：
┌────┬────┬─────┬──────┬─────────┐
│月份 (民│租金/元 │ 營業稅/元│  違約金/元 │租金、營業稅之遲延│
│國)     │        │          │            │利息起算日（民國）│
├────┼────┼─────┼──────┼─────────┤
│97年10月│37,257  │ 1,863    │ 10,452     │97年10月15日      │
│（廠房）│        │          │            │                  │
├────┼────┼─────┼──────┼─────────┤
│97年10月│1,852   │ 93       │ 278        │97年10月15日      │
│（土地）│        │          │            │                  │
├────┼────┼─────┼──────┼─────────┤
│97年11月│69,678  │ 3,484    │ 10,452     │97年11月15日      │
│（廠房）│        │          │            │                  │
├────┼────┼─────┼──────┼─────────┤
│97年11月│1,852   │ 93       │ 278        │97年11月15日      │
│（土地）│        │          │            │                  │
├────┼────┼─────┼──────┼─────────┤
│97年12月│69,678  │ 3,484    │ 10,452     │97年12月15日      │
│（廠房）│        │          │            │                  │
├────┼────┼─────┼──────┼─────────┤
│97年12月│1,852   │ 93       │ 278        │97年12月15日      │
│（土地）│        │          │            │                  │
├────┼────┼─────┼──────┼─────────┤
│小結    │182,169 │9,110     │32,190      │                  │
├────┴────┴─────┴──────┴─────────┤
│廠房及土地租金、營業稅及違約金總計：223,469元                   │
└────────────────────────────────┘


司法院資訊處製作；財團法人民間司法改革基金會備份。
